高雄高等行政法院裁定
111年度交上字第53號
上  訴  人  宋義達                                
被 上 訴人  交通部公路總局高雄區監理所

代  表  人  李瑞銘              
上列當事人間交通裁決事件，上訴人對於中華民國111年4月29日
臺灣屏東地方法院110年度交字第179號行政訴訟判決，提起上訴
，本院裁定如下：
　　主  文
一、上訴駁回。
二、上訴審訴訟費用新臺幣750元由上訴人負擔。
　　理  由
一、按對於交通裁決事件之裁判提起上訴者，非以原裁判違背法
    令為理由，不得為之，並應於上訴理由中表明下列事由之一
    ，提出於原地方法院行政訴訟庭為之：一、原裁判所違背之
    法令及其具體內容。二、依訴訟資料可認為原裁判有違背法
    令之具體事實，行政訴訟法第237條之9第2項準用第235條第
    2項及第236條之1規定甚明。次按「判決不適用法規或適用
    不當者，為違背法令。有下列各款情形之一者，其判決當然
    違背法令：一、判決法院之組織不合法。二、依法律或裁判
    應迴避之法官參與裁判。三、行政法院於審判權之有無辨別
    不當或違背專屬管轄之規定。但其他法律別有規定者，從其
    規定。四、當事人於訴訟未經合法代理或代表。五、違背言
    詞辯論公開之規定。六、判決不備理由或理由矛盾。」「上
    訴不合法者，最高行政法院應以裁定駁回之。」行政訴訟法
    第237條之9第2項準用第236條之2第3項再準用第243條及第2
    49條第1項前段亦分別定有明文。準此，交通裁決事件之上
    訴，須以原判決違背法令為理由，並應於上訴理由中具體表
    明原判決有何合於行政訴訟法第237條之9第2項準用第236條
    之2第3項再準用第243條第1項及第2項所列各款之事實，此
    為上訴之合法要件。上訴狀或理由書如未依此項方法表明，
    或其所表明者與上開法條規定不合時，即難認為已對交通裁
    決事件訴訟程序判決之違背法令有具體之指摘，其上訴自難
    認為合法，應予駁回。　　
二、上訴人騎乘車牌號碼000-000號普通重型機車於民國110年10
    月6日上午10時57分許，行經屏東縣內埔鄉科大路、壽比路
    口（下稱舉發地點），因有「未依兩段式左轉」之違規情事
    ，為警製單舉發（屏警交字第V00807674號違規通知單），
    被上訴人認上訴人違反道路交通管理處罰條例第48條第1項
    第2款之規定，乃以110年11月29日裁字第82-V00807674號違
    反道路交通管理事件裁決書（下稱原處分），裁處上訴人罰
    鍰新臺幣600元，並記違規點數1點。上訴人不服，提起行政
    訴訟，經臺灣屏東地方法院(下稱原審法院)以110年度交字
    第179號行政訴訟判決（下稱原判決）駁回其訴。上訴人猶
    未甘服，遂提起本件上訴。
三、上訴意旨略以：㈠科大路於90至91年間闢建使用至今已逾20
    年，而機車兩段式左轉的標誌於110年6月14日前後懸掛，被
    上訴人行政行為未經公開程序懸掛該標誌，故入人罪，違反
    行政程序法第1條及第8條信賴保護原則。㈡道路交通標誌標
    線號誌設置規則（下稱設置規則）第2條規定：「標誌、標
    線、號誌之設置目的，在於提供車輛駕駛人及行人有關道路
    路況之警告、禁制、指示等資訊，以便利行旅及促進交通安
    全。」，科大路為四線道，壽比路為鄉間小路，強為懸掛機
    車兩段式左轉標誌無法便利行旅。㈢設置規則第3條第1款規
    定：「標誌以規定之符號、圖案或簡明文字繪於一定形狀之
    標牌上，安裝於固定或可移動之支撐物體，設置於適當之地
    點，用以預告或管制前方路況，促使車輛駕駛人與行人注意
    、遵守之交通管制設施。」，系爭機車兩段式左轉標誌懸掛
    在路口停止線上方，有違上述規定預告前方路況促使注意之
    法意。㈣設置規則第16條第1項規定：「標誌以豎立於行車方
    向之右側為原則，特殊情況得豎立於行車方向之左側或以懸
    掛方式設置之。」，科大路從信義路至壽比路，依上述規定
    在行車方向的右側，速限標誌有13面，回程有12面，而機車
    兩段式左轉標誌只有1面該路口，且系爭機車兩段式左轉標
    誌懸掛情況不符合設置規則第17條規定。㈤設置規則第57條
    第5款規定：「禁制標誌設於距禁制事項之起點至100公尺間
    適當之地點。」壽比路路口停止線前420公尺內線道，並無
    禁行機車之標線，依據交通部頒「公路路線設計規範」規定
    ，分隔島開口有一定設置標準，此之間中央分隔島有開口供
    汽機車迴轉或穿越，並非如原審法院判斷「與行駛在慢車道
    之機車無關」。㈥設置規則第58條第2項規定：「相交道路交
    通流量相當，其中任一道路行車速限在每小時60公里以上，
    平均日最大8小時進入交岔路口之交通量總和達4千輛以上，
    或1年內有5次以上交通事故紀錄者，該路口各行車方向均應
    設置本標誌。」，系爭機車兩段式左轉標誌設置不符合上述
    規定。㈦機車兩段式左轉標誌是用在車速每小時60公里以上
    ，這與科大路路面標線及速限標誌相衝突，違反行政程序法
    第5條明確性原則；被上訴人答辯理由四：「按交通標誌、
    標線、號誌之設置目的，在於提供車輛駕駛人及行人有關道
    路路況之警告、禁制、指示等資訊，以便利行旅及促進交通
    安全，有無設置必要，如何設置，設置何種標誌以及在何處
    設置，均屬主管機關職權內裁量之範圍，……，除有違背法令
    外，司法機關尚無須涉入行政權領域。」原審法院之判斷（
    三）理由同上述被上訴人答辯理由，然被上訴人已違反前揭
    法令違法行政，司法機關也是得根據法律判決而不是依被上
    訴人的主張與說明等語。
四、經核上訴人之上訴理由，部分理由係重述其在原審業經主張
    而為原判決摒棄不採之陳詞，部分理由則係執其主觀之法律
    見解，爭執原處分如何違背法令，對於原判決究有如何不適
    用法規或適用不當之情形，或有如何合於行政訴訟法第237
    條之9第2項準用第236條之2第3項、第243條第2項所列何款
    之事實，均未具體說明及揭示該法規之條項或其內容，自難
    認已對原判決之如何違背法令已有具體之指摘。依首揭規定
    及說明，應認其上訴為不合法。
五、上訴審訴訟費用750元應由上訴人負擔。
六、結論︰上訴不合法。　　　
中　　華　　民　　國　　111 　年　　7 　　月　　6 　　日
             高雄高等行政法院第一庭
                         審判長法官  李　協　明
                               法官  邱　政　強
                               法官  林　彥　君
以上正本係照原本作成。
不得抗告。
中　　華　　民　　國　　111 　年　　7 　　月　　6 　　日
                             書記官　謝　廉　縈